臺灣南投地方法院刑事判決
111年度易字第87號
公  訴  人  臺灣南投地方檢察署檢察官
被      告  廖琬玲



選任辯護人  翁晨貿律師
上列被告因詐欺案件，經檢察官提起公訴（111年度偵字第531號
），本院判決如下：
    主  文
廖琬玲犯以不正方法由自動付款設備取得他人之物罪，處拘役參
拾伍日，如易科罰金，以新臺幣壹仟元折算壹日。
    事  實
一、廖琬玲與謝清沂前為男女朋友關係，而廖琬玲於民國110年9
    月14日晚間，利用與謝清沂同住在南投縣○○鎮○○路000號家
    園汽車旅館之機會，意圖為自己不法所有，基於以不正方法
    由自動付款設備取得他人之物之接續犯意，擅自取走謝清沂
    所有之臺中商業銀行股份有限公司帳號000000000000號帳戶
    （下稱本案帳戶）金融卡，並於同日23時24分、26分、27分
    、33分，持前開金融卡至址設南投縣○○鎮○○路000號全家便
    利商店埔大店之自動櫃員機處，接續鍵入因交往過程中所知
    悉本案帳戶金融卡密碼及提款金額4次，各提領2萬元，使該
    自動付款設備誤判廖琬玲為有權提款之人，以此不正方法由
    自動付款設備共計詐取8萬元得手；嗣謝清沂於110年9月16
    日發現帳戶金額短少，察覺有異並報警處理，而循線查悉上
    情。
二、案經謝清沂訴由南投縣政府警察局埔里分局報告臺灣南投地
    方檢察署檢察官偵查起訴。
    理  由
一、證據能力之認定：
  ㈠按被告以外之人於審判外之言詞或書面陳述，除法律有規定
    者外，不得作為證據；被告以外之人（包括證人、鑑定人、
    告訴人、被害人及共同被告等）於檢察事務官、司法警察官
    或司法警察調查中所為之陳述，與審判中不符時，其先前之
    陳述具有較可信之特別情況，且為證明犯罪事實存否所必要
    者，得為證據，刑事訴訟法第159條第1項、第159條之2分別
    定有明文。是被告以外之人於司法警察（官）調查中所為之
    陳述，依刑事訴訟法第159條第1項規定，係屬傳聞證據，原
    則上無證據能力，惟如該陳述與審判中不符時，其先前之陳
    述具有較可信之特別情況，且為證明犯罪事實存否所必要者
    ，依同法第159條之2規定（即刑事訴訟法第159條第1項所指
    之「除法律有規定者外」），始例外認為有證據能力，如該
    陳述與審判中相符時，因該陳述並不符合刑事訴訟法第159
    條之2有關傳聞例外之規定，故不得作為認定本案犯罪事實
    有無之證據，當以其於審判中之陳述作為證據。經查，證人
    即告訴人謝清沂於警詢時所為之證述，核屬被告廖琬玲以外
    之人於審判外之陳述，並無法定例外之情形，依前揭說明意
    旨，則證人謝清沂於警詢時之陳述應無證據能力。
  ㈡次按被告以外之人於審判外之陳述，雖不符前4條之規定，而
    經當事人於審判程序同意作為證據，法院審酌該言詞陳述或
    書面陳述作成時之情況，認為適當者，亦得為證據，刑事訴
    訟法第159條之5第1項定有明文。又除前開證人謝清沂於警
    詢時之證述外，其餘用以認定本案犯罪事實所引用被告以外
    之人於審判外之供述證據，雖屬傳聞證據，惟均經檢察官、
    被告及辯護人於本院審理中表示同意有證據能力（見院卷第
    66頁），復經本院審酌認該等證據之作成無違法、不當或顯
    不可信之情況，應認為以之作為證據應屬適當，揆諸前開規
    定，認前揭供述證據資料，均有證據能力。另本院以下所引
    用之非供述證據，均與本案事實具有自然關聯性，且核屬書
    證、物證性質，又查無事證足認有違背法定程式或經偽造、
    變造所取得等證據排除之情事，復經本院依刑事訴訟法第16
    4條、第165條踐行物證、書證之調查程序，亦堪認均有證據
    能力。　　　　
二、認定犯罪事實所憑證據及理由：訊據被告廖琬玲固坦承於前
    揭時地，確有持本案帳戶金融卡，於告訴人所有之本案帳戶
    內提領8萬元款項等事實，惟矢口否認有何以不正方法由自
    動付款設備取得他人之物犯行，並以係因告訴人給予零用錢
    及租屋費用，始同意其領取本案帳戶內之8萬元款項等詞置
    辯，惟查：
  ㈠被告於前揭時、地，持本案帳戶金融卡分4次提領8萬元等節
    ，業經被告於警詢、偵查及審理中均坦認不諱，復有臺中銀
    行帳號000000000000號活期性存款存摺正面暨內頁交易明細
    列表影本、監視器影像翻拍提款照片4幀（見警卷第13-15、
    17-18頁）等件附卷為證，則此部分事實，首堪認定。
  ㈡又依告訴人即證人謝清沂於偵查、審理中均明確指訴，被告於未經其同意擅自取走本案帳戶金融卡，並提領前開款項等語明確，觀諸證人謝清沂於偵查、審理中經具結後歷次之證述情節，均為合理明確而無矛盾之處，並衡以證人與被告並無深仇，應無甘冒偽證罪責，刻意誣陷被告入囹圄之理；再者，依被告與告訴人於110年9月17日、同年月19、20日通訊軟體LINE對話紀錄所示，告訴人於第一時間質疑被告領取本案帳戶款項及後續要求被告還款，被告均未提及係告訴人同意領取等情，此有通訊軟體LINE對話紀錄截圖2份（見偵卷第21-31頁、院卷第139-143頁）附卷可參，核與告訴人前開於偵查、審理中證述之情節相合，且依社會常情，若被告真係經告訴人授權始領取本案帳戶內款項，應於第一時間遭告訴人質疑並提及被告因之涉犯竊盜犯罪時，即會提及提領本案帳戶內款項係經被告同意乙事，然遍觀前開對話紀錄被告均未提及係告訴人經授權始為提款等情，是益徵被告應係未得告訴人授權下而提領本案帳戶內之款項；綜上，被告於未經告訴人同意而提領本案帳戶內之8萬元，實堪認定。
  ㈢至被告以告訴人係為給付零用錢、租房費用，始同意被告領
    取本案帳戶內之款項等詞；而辯護人另以本案帳戶金融卡，
    有密碼保護，若非告訴人同意，則被告應無從知悉金融卡密
    碼等詞置辯；惟查被告於警詢、偵查中之供述，雖稱係被告
    同意領取然均未提及提領8萬元之款項之緣由，復於本院準
    備程序中先供稱係被告給予之零用錢，嗣後再更異其詞，稱
    係零用錢與租房費用，然就租房地點、前開款項何部分係作
    為租房使用等細節，均無法具體指明，則被告前揭所辯情事
    ，誠屬有疑；再者，依被告於審理中亦自承，於110年之前
    曾與告訴人交往7、8年之久，告訴人於交往期間雖曾給予每
    月1、2萬或5千元之生活費用，然並未曾一次給與8萬元之生
    活費用等語甚明（見院卷第108-110頁），是依前揭被告陳
    述情節，可知告訴人同意給與被告8萬元作為零用金等節，
    顯非合於被告與告訴人過往交往之慣習，是益徵被告前揭所
    辯，應難採信；另辯護人雖以前詞置辯，然依證人謝清沂於
    審理中證述，本案帳戶金融卡密碼係其所持用電話號碼，而
    被告係因交往過程而得知金融卡密碼等節明確，參酌常情被
    告與告訴人交往長達7、8年之久，且在交往過程中，告訴人
    會給予被告財務之幫助，則被告因而知悉本案帳戶金融卡密
    碼，實合於一般社會常態，則自無從以被告知悉密碼即反推
    係經告訴人同意或授權等節，則辯護人此部分所辯，亦難採
    信。
  ㈣綜上，本件事證明確，被告前開犯行堪予認定，應依法論罪
    科刑。
三、論罪科刑之理由：
  ㈠按刑法第339條之2第1項之以不正方法由自動付款設備取得他
    人之物罪，其所謂「不正方法」，係泛指一切不正當之方法
    而言，並不以施用詐術為限，例如以強暴、脅迫、詐欺、竊
    盜或侵占等方式取得他人之提款卡及密碼，再冒充本人由自
    動提款設備取得他人之物，或以偽造他人之提款卡由自動付
    款設備取得他人之物等等，均屬之（最高法院94年度台上字
    第4023號判決意旨參照）。經查，被告擅自取走告訴人管領
    使用之本案帳戶金融卡，於未經告訴人同意下，在前揭時地
    ，操作自動櫃員機鍵入本案帳戶之密碼，而冒用告訴人之名
    義，共計由自動付款設備提領8萬元等節，業經認定如前；
    則核被告所為，係犯刑法第339條之2第1項以不正方法由自
    動付款設備取得他人之物罪。
  ㈡被告於犯罪事實欄所示時地，持本案帳戶金融卡至自動櫃員
    機輸入密碼數次提領告訴人本案帳戶內之款項，係於密切接
    近之時、地實施，侵害同一法益，各行為獨立性極為薄弱，
    依一般社會觀念，在時間差距上，難以強行分開，在刑法評
    價上，以視為數個舉動之接續施行，合為包括之一行為予以
    評價，較為合理，應屬接續犯而論以一罪。
  ㈢爰以行為人責任為基礎，審酌被告正值壯年，非無謀生能力
    ，不思以勞力獲取所需，竟利用與告訴人有情感關係及共居
    之機會，擅自取走告訴人之金融卡並持之詐領本案款項8萬
    元，顯然欠缺尊重他人財產權觀念，所為實有不該；兼衡被
    告犯後始終否認犯行，然已全數返還本案詐領款項予告訴人
    等犯後態度，暨其自陳高職畢業之智識程度、擔任清潔工、
    經濟狀況小康、獨居等家庭生活狀況（見院卷第113頁），
    及本案犯罪動機、目的、手段、所造成損害等一切情狀，量
    處如主文所示之刑，並諭知易科罰金之折算標準，以示懲儆
    。
  ㈣至辯護人以被告已返還全數款項，請求諭知緩刑等詞；惟按
    宣告緩刑，應就被告有無再犯之虞，及能否由於刑罰之宣告
    而策其自新等，加以審酌。又刑事被告如何量定其刑及是否
    宣告緩刑，為求個案裁判之妥當性，法律固賦與法官裁量權
    ，但此項裁量權之行使，並非得以任意或自由為之，仍應受
    一般法律原則之拘束，即必須符合所適用法律授權之目的，
    並受法律秩序之理念、法律感情及慣例等所規範（最高法院
    96年度台上字第5616號判決意旨參照）。查本案被告雖已全
    額返還告訴人所詐領款項，然被告於偵查、審理中始終否認
    犯行，實難認被告於犯後有何悔悟之意，則本院斟酌前揭一
    切情狀為量刑，所諭知之刑度已屬從輕，自難認本案所宣告
    之刑存有暫不執行為適當之情形，故有令其實際接受刑罰執
    行，以收警惕制裁之效之必要，爰不予諭知緩刑，附此敘明
    。
四、沒收部分：按犯罪所得已實際合法發還被害人者，不予宣告
    沒收或追徵；刑法第38條之1第5項定有明文。查被告前揭非
    法由自動付款設備所提領款項8萬元，固屬本案犯罪所得，
    然全額返還予告訴人等情，業經告訴人於審理中供述明確（
    見院卷第66頁），則本案犯罪所得，既已實際合法發還給被
    害人，是依前揭之規定，不予宣告沒收或追徵。
據上論斷，應依刑事訴訟法第299條第1項前段，判決如主文。
本案經檢察官陳俊宏提起公訴；檢察官林孟賢到庭執行職務。
中　　華　　民　　國　　111 　年　　6 　　月　　23　　日
　　　　　　　　　刑事第二庭    法　官　劉彥宏
以上正本與原本無異。
如不服本判決應於收受送達後20日內向本院提出上訴書狀，並應
敘述具體理由；其未敘述上訴理由者，應於上訴期間屆滿後20日
內向本院補提理由書（均須按他造當事人之人數附繕本）「切勿
逕送上級法院」。
                                書記官  劉  綺
中　　華　　民　　國　　111 　年　　6 　　月　　24　　日

附錄本案論罪科刑法條：
中華民國刑法第339條之2
意圖為自己或第三人不法之所有，以不正方法由自動付款設備取
得他人之物者，處3年以下有期徒刑、拘役或30萬元以下罰金。
以前項方法得財產上不法之利益或使第三人得之者，亦同。
前二項之未遂犯罰之。